臺灣板橋地方法院刑事判決　　　　　　 93年度簡上字第294號
公　訴　人　臺灣板橋地方法院檢察署檢察官
上　訴　人
即　被　告　丙○○
上列上訴人因竊盜案件，不服本院93年度簡字第1694號中華民國
93年4 月21日第一審判決（聲請簡易判決處刑案號：93年度速偵
字第79號），提起上訴，本院認應適用通常程序自為第一審判決
如下：
    主  文
原判決撤銷。
丙○○無罪。
    理  由
一、聲請簡易判決處刑意旨略以：被告丙○○意圖為自己不法所
    有，於民國93年4 月4 日凌晨3 時許，在臺北縣蘆洲市○○
    ○路○段100 號前，以自備鑰匙竊取甲○○所有車牌號碼為
    LKU-638 號之重型機車，得手後供己乘用。嗣於同日凌晨4
    時許，丙○○騎乘上開機車，後載不知情之友人王福清行經
    臺北縣五股鄉○○路185 巷42弄口時為警查獲，因認被告丙
    ○○涉有刑法第320 條第1 項之竊盜罪嫌云云。
二、按犯罪事實應依證據認定之，無證據不得認定犯罪事實；又
    不能證明被告犯罪者，即應諭知無罪之判決，刑事訴訟法第
    154 條第2 項、第301 條第1 項分別定有明文。次按認定不
    利於被告之事實，須依積極證據，茍積極之證據本身存有瑕
    疵而不足為不利於被告事實之認定，即應為有利於被告之認
    定，更不必有何有利之證據，而此用以證明犯罪事實之證據
    ，猶須於通常一般人均不至於有所懷疑，堪予確信其已臻真
    實者，始得據以為有罪之認定，倘其證明尚未達到此一程度
    ，而有合理性之懷疑存在，致使無從為有罪之確信時，即應
    為無罪之判決，最高法院82年臺上字第163 號判決、76年臺
    上字第4986號及30年上字第816 號判例意旨復可參照。
三、本件公訴人認被告丙○○涉有前開竊盜罪嫌，無非係以被告
    於警訊及偵查中之自白、證人即被害人甲○○於警訊中之指
    訴及卷附贓物認領保管單一紙為其主要論據。惟訊據被告堅
    決否認有竊盜犯行，辯稱：伊當天凌晨在睡覺時，友人王福
    清打電話叫伊去載他，伊便拿父親的機車鑰匙騎機車去載王
    福清，因為伊父親的機車與被害人甲○○之系爭LKU-638 車
    號機車車型相同，且鑰匙可用，伊一時不注意才騎錯了，並
    沒有竊盜之故意等語。經查：
  (一)被告於警訊中雖坦承騎走被害人甲○○所有上開LKU-638 車
    號之重型機車，但亦陳稱係因「車型相似而且鑰匙可用才騎
    錯」等語（參見93年度速偵字第79號偵查卷第5 頁）；嗣於
    偵查中固亦坦承為「偷」，但經本院勘驗偵查中之錄影光碟
    結果，被告於該次訊問過程中，亦迭次供稱：「因為那時候
    朋友叫醒我，叫我去載他，可能那時候他的摩托車跟我的長
    的差不多，並沒有很注意…（檢察官問：你是用鑰匙開的，
    還是…？）用摩托車鑰匙。（檢察官問：自己有啊？）我自
    己的摩托車鑰匙。（檢察官問：這樣就可以開喔？）就是剛
    好可以開騎走啊，騎到一半我發現不是自己的…」等語（參
    見本院94年1 月12日準備程序筆錄），可見被告於偵查中亦
    始終係辯稱因為車型相似、鑰匙可用而騎錯。另被害人甲○
    ○於警訊中之指述及卷附贓物認領保管單，只能證明被害人
    甲○○所有之上開車輛係遭被告騎走之事實，至於被告主觀
    上有無竊盜之犯意，有無不法所有之意圖，尚難以此直接認
    定。
  (二)被告父親葉坤宗所有車牌號碼為CHA-806 號之重型機車，與
    被害人甲○○所有之上開機車均為山葉（YAMAHA）廠牌、車
    型為迅光125 、排氣量為125cc 等情，有車籍作業系統─查
    詢認可資料、車號查詢重型機車車籍資料表各一紙及照片四
    幀附卷可稽。另被告係於93年4月4日凌晨4 時許為警查獲，
    有蘆洲分局解送人犯報告書一份在卷可參，被害人甲○○於
    警訊中則稱其機車係停放於住宅樓下（參見上開偵查卷第8
    頁背面），則其機車如果失竊，衡情應於一日內即可發現，
    被害人甲○○於警訊中稱係於當日上午6 時左右發現失竊，
    是被告稱其係於當日凌晨3 時騎走機車，衡情應可採信，亦
    即被告騎走機車約1小時左右即為警發現。
  (三)被告案發時係居住於臺北縣蘆洲市○○○路○段98號，證人
    即被害人甲○○於本院審理中證稱案發時係居住於上開蘆洲
    市○○○路○段104 號3 樓（參見本院93年6 月25日準備程
    序筆錄），二人居住處所相隔不遠，證人甲○○亦證稱案發
    當天即93年4 月4 日當天係將上開機車停放於「被告大樓的
    轉彎處，兩邊是對角。」等語（參見上開準備程序筆錄），
    核與一般民眾將機車停放於住處附近之習慣相符，是上開二
    部機車停放之處應當相近。而由前揭卷附照片四幀觀之，被
    告父親葉坤宗所有之上開機車為藍色、被害人甲○○所有之
    上開機車為黑色，於夜間視線不佳之情形下，如未注意察看
    車牌，衡情確實有可能誤認停放於附近之被害人甲○○所有
    機車係伊父親所有之上開機車。
  (四)被告係以自備之機車鑰匙發動被害人甲○○所有之上開機車
    駛離，此為起訴書所認定之事實，並有蘆洲分局扣押物品目
    錄表乙份附卷可稽，核與證人甲○○於本院審理中亦證稱領
    回機車時，並沒有帶鑰匙到警局去，係由警員提供鑰匙讓伊
    發動機車等語（參見上開準備程序筆錄）相符。
  (五)綜合上情觀之，被告於凌晨視線不佳之際，確實有誤認與伊
    父親所有機車之車型相同、顏色相近，並且停放在附近之被
    害人甲○○所有上開機車之可能，而伊自備之機車鑰匙恰好
    能發動被害人甲○○上開機車，是於此種情形下，一時之間
    並未發現自己騎錯機車，實屬人之常情；而被告於短時間內
    即為警查獲，業如前述，亦無從以被告事後對於該機車之處
    置作為判斷被告動機之佐證。是被告前揭所辯，尚難遽認不
    可採信，從而，如被告確實為一時誤騎被害人甲○○之上開
    機車，即難認其當時主觀上有意圖為自己不法所有之竊盜犯
    意存在。
四、據此，公訴人所舉事證，既尚有合理性之懷疑存在，致無從
    確信被告有公訴人所指之竊盜犯行，亦查無其他積極證據足
    資認定被告有竊盜犯行，揆諸首開法條規定及判例意旨，自
    屬不能證明被告犯罪，而無法遽以竊盜罪相繩。
五、末按地方法院對被告為簡易判決處刑後，經提起上訴，地方
    法院合議庭認應為無罪判決之諭知者，依刑事訴訟法第455
    條之1 第3 項準用同法第369 條第2 項之規定意旨，應由該
    地方法院合議庭撤銷簡易庭之判決，改依第一審通常程序審
    判（最高法院91年度台非字第21號判決意旨參照）。本案既
    不能明被告犯罪，原審遽為被告有罪之判決，尚有違誤，被
    告上訴意旨否認犯罪，為有理由，應由本院合議庭撤銷原判
    決，自為第一審無罪之判決。
據上論斷，應依刑事訴訟法第455 條之1第1項、第3項、第369條
第1 項前段、第364 條、第301條第1項，判決如主文。
本案經檢察官乙○○到庭執行職務。
中　　華　　民　　國　　94　　年　　3 　　月　　25　　日
                  刑事第一庭審判長法　官  陳  財  旺
                                  法　官  李  幼  妃
                                  法　官  張  紹  省
以上正本證明與原本無異。
如不服本判決，應於判決送達後10日內，向本院提出上訴狀。
                                  書記官　周  雅  玲
中　　華　　民　　國　　94　　年　　3 　　月　　25　　日
